ACORDAO-COMPLETO-2372489

ACÓRDÃO 12174/2019 ATA 38/2019 - PRIMEIRA CÂMARA

VISTOS, relatados e discutidos estes autos de atos de admissão emitidos pelo Instituto Federal de Educação, Ciência e Tecnologia de São Paulo.
ACORDAM os ministros do Tribunal de Contas da União, reunidos em sessão da 1ª Câmara, diante das razões expostas pelo relator, em:
9.1. considerar legais e autorizar o registro dos atos de admissão de Natalia Catarine Tome Marcondes (peça 2) , Rogerio Aparecido Davoglio (peça 3) , Andressa Maio da Costa (peça 4) , Rômulo Theodoro Costa (peça 5) , Felipe Cavenaghi (peça 6) , Carlos Henrique Tonhatti (peça 7) , Rosana Catarina Rodrigues De Lima (peça 8) , Joao Carlos Nereu Gama dos Santos (peça 9) , Patricia de Oliveira Leme (peça 10) e Rodrigo Alves de Souza (peça 11) ;
9.2. encerrar e arquivar os presentes autos.

Atos de admissão.

Primeira Câmara

Instituto Federal de Educação, Ciência e Tecnologia de São Paulo (IFSP).

3. Interessados: Andressa Maio da Costa (XXX.691.070-XX); Carlos Henrique Tonhatti (XXX.854.258-XX); Felipe Cavenaghi (XXX.643.016-XX); Joao Carlos Nereu Gama dos Santos (XXX.796.352-XX); Natalia Catarine Tome Marcondes (XXX.551.599-XX); Patricia de Oliveira Leme (XXX.634.188-XX); Rodrigo Alves de Souza (XXX.403.118-XX); Rogerio Aparecido Davoglio (XXX.987.488-XX); Romulo Theodoro Costa (XXX.436.448-XX); Rosana Catarina Rodrigues de Lima (XXX.086.518-XX).

13.1. Ministro presente: Walton Alencar Rodrigues (Presidente).
13.2. Ministros-Substitutos convocados: Marcos Bemquerer Costa e Weder de Oliveira (Relator).

WEDER DE OLIVEIRA

Em exame 10 (dez) atos de admissão emitidos pelo Instituto Federal de Educação, Ciência e Tecnologia de São Paulo.
Reproduzo, com ajustes de forma, a instrução do auditor da Sefip (peça 12) , que recebeu anuência do diretor e do titular da unidade especializada (peças 13 e 14) , com a qual também anuiu o MP/TCU, representado pelo procurador Marinus Eduardo De Vries Marsico (peça 15) :
“ (...) EXAME TÉCNICO
Os procedimentos para exame, apreciação e registro de atos de pessoal encontram-se estabelecidos na Instrução Normativa TCU 78/2018 e na Resolução TCU 206/2007. Essas normas dispõem que os atos de pessoal disponibilizados por meio do e-Pessoal devem ser submetidos previamente a críticas automatizadas, com base em parâmetros predefinidos.
As críticas das informações cadastradas na etapa de coleta do ato foram elaboradas e validadas levando-se em conta as peculiaridades de cada ato. Os itens verificados nessa etapa são inerentes a dados cadastrais, fundamentos legais, mapa de tempo, ficha financeira, assim como eventuais ocorrências de acumulação. Trata-se de verificações abrangentes, minuciosas e precisas e sem a necessidade de ação humana e, portanto, menos suscetível a falhas. As críticas aplicadas estão discriminadas no sistema, no Menu e-Pessoal, opção “Crítica”, que podem ser acessadas mediante concessão de perfil específico a servidores do TCU responsáveis pela análise.
Além das críticas automatizadas, há verificação humana adicional no caso de haver alertas do sistema ou informações não formatadas, como esclarecimentos do gestor ou do controle interno.  
As críticas também consideram os registros do Sistema Integrado de Administração de Recursos Humanos (Siape) . O Siape disponibiliza informações atualizadas sobre as parcelas que integram os proventos, diferentemente, portanto, do e-Pessoal, que informa as parcelas no momento do registro do ato. 
Essa confrontação com o Siape fornece uma visão atual e verdadeira da situação, o que permite descaracterizar irregularidades e inconsistências que, embora constantes do e-Pessoal, já foram corrigidas.
As verificações detectadas nos atos encontram-se discriminadas na aba de pendências de cada ato no sistema e-Pessoal, bem como nos espelhos dos atos contemplados por esta instrução.
Exame das Constatações
Ato: 88993/2019 - Interessado: NATALIA CATARINE TOME MARCONDES - CPF: XXX.551.599-XX
Parecer do Controle Interno: considerar o ato Análise dispensada de acordo com o art. 14 da IN TCU 78-2018. Justificativa:  Análise dispensada de acordo com o art. 14 da IN TCU 78-2018
Por intermédio de análises realizadas por esta Unidade Técnica no presente ato, não se constatou irregularidade que obste a chancela pela legalidade.
Encaminhamento do ato: 
Considerar LEGAL e conceder registro do ato de NATALIA CATARINE TOME MARCONDES. 
Ato: 89308/2019 - Interessado: ROGERIO APARECIDO DAVOGLIO - CPF: XXX.987.488-XX
Parecer do Controle Interno: considerar o ato Análise dispensada de acordo com o art. 14 da IN TCU 78-2018. Justificativa:  Análise dispensada de acordo com o art. 14 da IN TCU 78-2018
Por intermédio de análises realizadas por esta Unidade Técnica no presente ato, não se constatou irregularidade que obste a chancela pela legalidade.
Encaminhamento do ato: 
Considerar LEGAL e conceder registro do ato de ROGERIO APARECIDO DAVOGLIO. 
Ato: 91827/2019 - Interessado: ANDRESSA MAIO DA COSTA - CPF: XXX.691.070-XX
Parecer do Controle Interno: considerar o ato Análise dispensada de acordo com o art. 14 da IN TCU 78-2018. Justificativa:  Análise dispensada de acordo com o art. 14 da IN TCU 78-2018
Por intermédio de análises realizadas por esta Unidade Técnica no presente ato, não se constatou irregularidade que obste a chancela pela legalidade.
Encaminhamento do ato: 
Considerar LEGAL e conceder registro do ato de ANDRESSA MAIO DA COSTA. 
Ato: 91833/2019 - Interessado: ROMULO THEODORO COSTA - CPF: XXX.436.448-XX
Parecer do Controle Interno: considerar o ato Análise dispensada de acordo com o art. 14 da IN TCU 78-2018. Justificativa:  Análise dispensada de acordo com o art. 14 da IN TCU 78-2018
Por intermédio de análises realizadas por esta Unidade Técnica no presente ato, não se constatou irregularidade que obste a chancela pela legalidade.
Encaminhamento do ato: 
Considerar LEGAL e conceder registro do ato de ROMULO THEODORO COSTA. 
Ato: 91992/2019 - Interessado: FELIPE CAVENAGHI - CPF: XXX.643.016-XX
Parecer do Controle Interno: considerar o ato Análise dispensada de acordo com o art. 14 da IN TCU 78-2018. Justificativa:  Análise dispensada de acordo com o art. 14 da IN TCU 78-2018
Por intermédio de análises realizadas por esta Unidade Técnica no presente ato, não se constatou irregularidade que obste a chancela pela legalidade.
Encaminhamento do ato: 
Considerar LEGAL e conceder registro do ato de FELIPE CAVENAGHI. 
Ato: 93082/2019 - Interessado: CARLOS HENRIQUE TONHATTI - CPF: XXX.854.258-XX
Parecer do Controle Interno: considerar o ato Legal.
Constatação e análise: 
1.1.1. Possível acumulação inválida com vínculo (RAIS) órgão 'FUNDACAO UNIVERSIDADE VIRTUAL DO ESTADO DE SAO PAULO (17.455.396/0001-64) ', cargo 'Orientador educacional ', data de vigência '02/10/2017'.
Justificativa do Gestor de Pessoal: Não há. Verificação efetuada no âmbito do TCU.
Análise do Controle Interno:  Não há. Verificação efetuada no âmbito do TCU.
O detalhamento da inconsistência acima elencada encontra-se no anexo II dessa instrução. 
Encaminhamento do ato: 
Considerar ILEGAL e recusar registro  do ato de Admissão de CARLOS HENRIQUE TONHATTI do quadro de pessoal do órgão/entidade Instituto Federal de Educação, Ciência e Tecnologia de São Paulo, com base nos arts. 71, inciso III, da Constituição Federal, 1º, inciso V, e 39, inciso II, da Lei 8.443/1992 e 260, § 1º, do Regimento Interno.
Ato: 93355/2019 - Interessado: ROSANA CATARINA RODRIGUES DE LIMA - CPF: XXX.086.518-XX
Parecer do Controle Interno: considerar o ato Análise dispensada de acordo com o art. 14 da IN TCU 78-2018. Justificativa:  Análise dispensada de acordo com o art. 14 da IN TCU 78-2018
Por intermédio de análises realizadas por esta Unidade Técnica no presente ato, não se constatou irregularidade que obste a chancela pela legalidade.
Encaminhamento do ato: 
Considerar LEGAL e conceder registro do ato de ROSANA CATARINA RODRIGUES DE LIMA. 
Ato: 93365/2019 - Interessado: JOAO CARLOS NEREU GAMA DOS SANTOS - CPF: XXX.796.352-XX
Parecer do Controle Interno: considerar o ato Análise dispensada de acordo com o art. 14 da IN TCU 78-2018. Justificativa:  Análise dispensada de acordo com o art. 14 da IN TCU 78-2018
Por intermédio de análises realizadas por esta Unidade Técnica no presente ato, não se constatou irregularidade que obste a chancela pela legalidade.
Encaminhamento do ato: 
Considerar LEGAL e conceder registro do ato de JOAO CARLOS NEREU GAMA DOS SANTOS. 
Ato: 93370/2019 - Interessado: PATRICIA DE OLIVEIRA LEME - CPF: XXX.634.188-XX
Parecer do Controle Interno: considerar o ato Análise dispensada de acordo com o art. 14 da IN TCU 78-2018. Justificativa:  Análise dispensada de acordo com o art. 14 da IN TCU 78-2018
Por intermédio de análises realizadas por esta Unidade Técnica no presente ato, não se constatou irregularidade que obste a chancela pela legalidade.
Encaminhamento do ato: 
Considerar LEGAL e conceder registro do ato de PATRICIA DE OLIVEIRA LEME. 
Ato: 93398/2019 - Interessado: RODRIGO ALVES DE SOUZA - CPF: XXX.403.118-XX
Parecer do Controle Interno: considerar o ato Legal.
Constatação e análise: 
1.1.2. Possível acumulação inválida com vínculo (RAIS) órgão 'SAO PAULO GOVERNO DO ESTADO (46.379.400/0001-50) ', cargo 'Professor de nível médio no ensino fundamental ', data de vigência '30/05/2014'.
Justificativa do Gestor de Pessoal: Não há. Verificação efetuada no âmbito do TCU.
Análise do Controle Interno:  Não há. Verificação efetuada no âmbito do TCU.
O detalhamento da inconsistência acima elencada encontra-se no anexo II dessa instrução. 
Encaminhamento do ato: 
Considerar ILEGAL e recusar registro  do ato de Admissão de RODRIGO ALVES DE SOUZA do quadro de pessoal do órgão/entidade Instituto Federal de Educação, Ciência e Tecnologia de São Paulo, com base nos arts. 71, inciso III, da Constituição Federal, 1º, inciso V, e 39, inciso II, da Lei 8.443/1992 e 260, § 1º, do Regimento Interno.
CONCLUSÃO
A abrangência e a profundidade das verificações levadas a efeito fundamentam convicção de que os atos 91827/2019, 91992/2019, 89308/2019, 93355/2019, 93370/2019, 88993/2019, 93365/2019 e 91833/2019 podem ser apreciados pela legalidade, em razão de não terem sido encontradas irregularidades nos atos, de acordo com o item Exame das Constatações desta instrução.
A abrangência e a profundidade das verificações levadas a efeito fundamentam convicção de que os atos 93082/2019 e 93398/2019 podem ser apreciados pela ilegalidade, em razão das irregularidades apontadas no item Exame das Constatações desta instrução, que representam afronta à legislação e à jurisprudência de referência.
Os aludidos atos deram entrada neste Tribunal há menos de cinco anos, não sendo aplicável, portanto, o procedimento de contraditório e ampla defesa determinado pelo Acórdão 587/2011-TCU-Plenário.
PROPOSTA DE ENCAMINHAMENTO
Ante o exposto, com fundamento no art. 71, inciso III, da Constituição Federal, no art. 1º, inciso V, e art. 39, incisos I e II, da Lei 8.443/1992, no art. 260 do Regimento Interno do Tribunal de Contas da União, propõe-se: 
Considerar  LEGAIS e conceder o registro dos atos de ANDRESSA MAIO DA COSTA, FELIPE CAVENAGHI, ROGERIO APARECIDO DAVOGLIO, ROSANA CATARINA RODRIGUES DE LIMA, PATRICIA DE OLIVEIRA LEME, NATALIA CATARINE TOME MARCONDES, JOAO CARLOS NEREU GAMA DOS SANTOS e ROMULO THEODORO COSTA.
Considerar ILEGAIS e recusar registro  dos atos de Admissão de CARLOS HENRIQUE TONHATTI e RODRIGO ALVES DE SOUZA do quadro de pessoal do órgão/entidade Instituto Federal de Educação, Ciência e Tecnologia de São Paulo, com base nos arts. 71, inciso III, da Constituição Federal, 1º, inciso V, e 39, inciso II, da Lei 8.443/1992 e 260, § 1º, do Regimento Interno.”
É o relatório.

não há.

Procurador Marinus Eduardo De Vries Marsico.

ATOS DE ADMISSÃO. INSTITUTO FEDERAL DE EDUCAÇÃO, CIÊNCIA E TECNOLOGIA DE SÃO PAULO. ALERTA DE POSSÍVEL ACUMULAÇÃO INDEVIDA. JORNADA DE TRABALHO INFERIOR A 60 HORAS. REGISTRO DE TÉRMINO DE CONTRATO DE TRABALHO. IRREGULARIDADE AFASTADA. LEGALIDADE DOS ATOS. REGISTRO. ARQUIVAMENTO. ENCERRAMENTO.

ATOS DE ADMISSÃO (ADS)

Secretaria de Fiscalização de Pessoal (Sefip).

Em exame 10 (dez) atos de admissão emitidos pelo Instituto Federal de Educação, Ciência e Tecnologia de São Paulo (IFSP) .
A Secretaria de Fiscalização de Pessoal (Sefip) , após críticas automatizadas, propõe a legalidade dos atos, com exceção dos atos de admissão dos Srs. Rodrigo Alves de Souza (93398/2019, peça 11) e Carlos Henrique Tonhatti (93082/2019, peça 7) , em razão de ter sido gerado alerta de possível acumulação inválida com vínculo na relação anual de informações sociais (RAIS) . 
Por sua vez, o Parquet anuiu à proposta da Sefip.
De fato, não há registro do término do contrato de trabalho do Sr. Rodrigo Alves de Souza, para o cargo de professor de nível médio no ensino fundamental do Governo do Estado de São Paulo. 
A princípio, a acumulação de dois cargos de professor é permitida (art. 37, XVI, “a”, da CFB/1988, com redação dada pela EC 19/1998) . No caso concreto, a possível acumulação é do cargo de professor substituto (admissão em exame) com a de professor de nível médio (cargo registrado na Rais pelo interessado) .
Todavia, a jurisprudência do Tribunal é no sentido de que “o somatório das jornadas de trabalho em patamar superior a sessenta horas semanais não implica, por si só, a incompatibilidade do exercício de cargos acumuláveis, devendo ser verificadas no caso concreto a compatibilidade de horários e a ausência de prejuízo às atividades exercidas em cada um dos cargos” (Acórdão 5827/2018-TCU-Primeira Câmara) . Nessa linha, cito os seguintes julgados: Acórdão 1990/2018-TCU-Primeira Câmara, e 8094/2012, 1412/2016, 1599/2014, 625/2014, 2880/2013, 2375/2013, 2402/2012, 1696/2012, 1397/2012, e 1168/2012-TCU-2ª Câmara.
Uma vez que a soma da jornada de trabalho no cargo de professor do Estado de São Paulo (12 horas semanais, registrada na RAIS) com a do ato de admissão em tela no IFSP (40 horas) é de 52 horas, inferior, portanto, ao patamar de 60 horas, não se vislumbra a possível acumulação indevida, o que permite a concessão do registro do ato de admissão do Sr. Rodrigo Alves de Souza.
Acerca do ato do Sr. Carlos Henrique Tonhatti, ressalto que há informação, na RAIS, de seu desligamento de cargo de orientador educacional da Fundação Universidade Virtual do Estado de São Paulo (que gerou o alerta de possível acumulação) , a partir de 21/2/2018, enquanto sua admissão se deu em 25/7/2019, afastando, assim, a irregularidade aventada pelas críticas automatizadas. 
Ainda que seja declaratório o registro de término de contrato de trabalho do interessado contido na RAIS, o que suscita possiblidade de erros de preenchimento da referida relação, presumem-se verdadeiras as informações prestadas pela administração pública.
Portanto, depreende-se que o Sr. Carlos Henrique Tonhatti não mais ocupa o cargo de professor de orientador educacional, e, assim, não está caracterizada a acumulação indevida.
Diante do exposto, voto pela aprovação do acórdão que ora submeto à apreciação deste Colegiado.
TCU, Sala das Sessões Ministro Luciano Brandão Alves de Souza, em 22 de outubro de 2019.
Weder de Oliveira 
Relator